臺灣高等法院高雄分院刑事判決　　　　　　　　　　九十一年度上易字第二八號
　　上　訴　人　臺灣高雄地方法院檢察署檢察官
　　被　　　告　甲○○
右上訴人因被告贓物案件，不服臺灣高雄地方法院九十年度易字第一六五０號中華民
國九十年十二月二十日第一審判決（起訴案號：臺灣高雄地方法院檢察署九十年度偵
字第一六四二號）提起上訴，本院判決如左：
    主  文
上訴駁回。
    理  由
一、公訴意旨略以：被告甲○○明知某不詳年籍姓名之人，於民國（下同）八十九年
    十二月初某日，在不詳地點販售之ＮＯＫＩＡ廠牌，型號八八五０（序號：0000
    0000000000）行動電話一具，為來路不明之贓物，竟以新台幣（下同）一萬一千
    元之代價購買，嗣於九十年一月九日凌晨三時許，在高雄市○○路與七賢路口為
    警查獲，因認被告涉犯刑法第三百四十九條第二項之故買贓物罪嫌。
二、按犯罪事實應依證據認定之，無證據不得推定其犯罪事實；不能證明被告犯罪者
    ，應諭知無罪之判決，刑事訴訟法第一百五十四條、第三百零一條第一項分別定
    有明文。又刑事訴訟法上所謂認定犯罪事實之證據，係指足以認定被告確有犯罪
    行為之積極證據而言，如未能發現有相當證據或證據不足以證明，自不能以推測
    或擬制之方法以為裁判基礎，又認定不利於被告之事實，需依積極證據，苟積極
    證據不足為不利被告之認定時，即應為有利於被告之認定，更不必有何有利之證
    據（最高法院二十九年上字第三一０五號、四十年台上字第八六號、三十年上字
    第八一六號判例意旨足參）。
三、公訴人認被告甲○○涉有前揭故買贓物犯行，係以被害人乙○○指述及贓物領据
    ，又被告自承向陳志宏購買行動電話，但其提供雙方聯絡之電話號碼，經查證並
    無記錄，且收買行動電話，為擔保來源之正當性，一般人必先取得發票，而被告
    並未取得購買之發票，被告復無法交待向何人購買等情為據。惟訊據被告則否認
    有何故買贓物犯行，辯稱該行動電話係伊於八十九年十二月初某日，在高雄市○
    ○路與凱旋路口附近「小騎士」速食店，以一萬一千元之代價向陳志宏購得，並
    不知是贓物等語。經查：
  (一)前開ＮＯＫＩＡ廠牌，型號八八五０（序號：00000000000000）之行動電話，係
    乙○○所有，於八十九年十一月二十六日零時三十分許，在高雄市○○區○○路
    高等法院前，於其所駕駛之汽車內失竊等情，固據被害人乙○○於警訊中供陳甚
    明，並有贓物領据一紙附卷可稽（見警卷第九頁），然此僅得證明該行動電話係
    屬贓物之情。
  (二)被告迭次供述「八十九年十二月初某日，先經友人吳東志聯絡介紹，伊始在另一
    友人吳銘豐陪同下，與陳志宏相約在上述小騎士，以上述價金購得，又因當時欠
    缺行動電話電池，伊與吳銘豐曾前往陳志宏開設店中拿取電池」等買賣過程，核
    與證人吳東志、吳銘豐所述情節大致相符。
  (三)證人陳志宏雖亦數度到庭否認前揭行動電話贓物，係其所販賣予被告等情，然其
    確為行動電話販賣業者，自行開設「致鴻科技」公司，並從事中古行動電話買賣
    之事實，亦據證人陳志宏證述明確，並提出上印有中古大哥大買受之個人名片一
    張附卷可稽（見偵卷第二八頁反面）。至於證人吳東志、吳銘豐所證渠等曾以電
    話號碼0000000000及0000000000向陳志宏聯絡前揭行動電
    話買賣（見偵卷第二七頁正面、原審卷第一八頁）等語，雖證人陳志宏所有電話
    號碼0000000000，八十九年十二月初電話通聯記錄中，並無上開證人
    吳東志、吳銘豐電話號碼與之通聯之記錄（見偵卷三一至七０頁之遠傳電信股份
    有限公司電話通聯紀錄）。然證人吳銘豐於原審業已陳明：「我忘記了，我是打
    他名片上的電話。但是不是這張名片我不清楚：：」等語（見原審卷第一九頁）
    ，則證人吳銘豐並不確定撥打之電話號碼是否即為0000000000甚明，
    另參以被告及證人吳銘豐所陳證人陳志宏之店面是三角窗，店內左側有擺設玻璃
    櫥櫃等情（見於原審卷第七六、七九頁），亦核與證人陳志宏所述店面及內部擺
    設大致相符（見原審卷第八九頁），顯見被告應有進入該店之經驗，則其前揭所
    辯，尚非全然無據，復參以刑法故買贓物罪，係針對行為人助成他人財產犯罪目
    的之惡行予以處罰，故贓物罪責之成立，取決於能否積極證明行為人有此犯罪之
    故意，若不能明確認定此項犯意存在，即難徒以查無通聯記錄，即認被告無法合
    理交代購買來源，而推測被告必有有故買贓物之認識。
  (四)ＮＯＫＩＡ廠牌、款式八八五０之行動電話，於被告買受時（即八十九年十二月
    初）之一般中古價格行情，經原審向高雄市電器商業同業公會發函詢問結果，該
    會於九十年十一月二十日以高市電器總字第一三一號函覆：依八十九年此型新機
    價格約為一萬七千元，中古手機則以五折計算約為八千五百元等語，有該覆函乙
    紙附卷可稽（見於原審卷第八五頁）；另證人陳志宏係從事於中古行動電話買賣
    等情，已如前述，故其對中古行動電話買賣行情理應知之甚詳，而原審質之八十
    九年底ＮＯＫＩＡ廠牌，款式八八五０行動電話之中古價格，其亦證述大概一萬
    二到一萬八千元等語在卷（見原審卷第八九頁）。則被告供述係以一萬一千元代
    價購得前揭行動電話，並未偏離一般交易行情，難認其有貪圖低價贓物之買贓犯
    意；另被告雖未索取發票之購買證明，惟參酌一般社會交易實情，購物未索取發
    票，亦屬常見之舉，自無從據此即認被告於購買行動電話時即有贓物之認識。
四、綜上所述，公訴人起訴所憑各情，均難採為被告知悉所購行動電話係屬贓物之具
    體事證，此外，復查無其他積極證據足以證明被告有何被訴故買贓物犯行，揆諸
    前揭說明，自不能證明被告犯罪。從而原審以不能証明被告確有故買贓物犯罪，
    依法諭知被告無罪，核其認事用法並無違誤，公訴人仍執查無被告所指之通聯記
    錄，及認證人吳銘豐所為證詞係屬迴護等語，提起上訴指摘原判決不當，為無理
    由，應予駁回。
據上論斷，應依刑事訴訟法第三百六十八條，判決如主文。
本案經檢察官張其主到庭執行職務。
中    華    民    國      九十一      年      三      月     二十五     日
                              臺灣高等法院高雄分院刑事第六庭
                                  審判長法官  王憲義
                                        法官  謝靜雯
                                        法官  張意聰
右正本證明與原本無異。
不得上訴。
                                      書記官  王婉蓉
中    華    民    國     九十一     年       三       月    二十七      日
                                                                        Ｆ
